【裁判字號】    92,易,152
【裁判日期】    920820
【裁判案由】    偽造文書
【裁判全文】
臺灣基隆地方法院刑事判決                          九十二年度易字第一五二號
    公  訴  人  臺灣基隆地方法院檢察署檢察官
    被      告  乙○○
右列被告因偽造文書案件，經檢察官聲請簡易判決處刑（九十二年度偵字第一０五八
號），本院認為不宜逕以簡易判決處刑，改依通常程序審理後判決如左：
    主  文
乙○○無罪。
    理  由
一、公訴意旨略以：被告乙○○與告訴人甲○○係夫妻，二人婚姻關係出現裂痕而於
    民國九十一年一月二十九日分居，告訴人遷入基隆市○○路四六三巷二五號一樓
    娘家居住，被告明知其與告訴人雖係法律上之夫妻，但已無共同生家庭生活之實
    ，未經告訴人同意，不得擅自使用告訴人置於家中之印章，竟於九十一年四月二
    十九日前往中華電信股份有限公司臺灣北區電信分公司基隆營運處（下稱中華電
    信公司基隆營運處），以己為申請人，填寫「中華電信股份有限公司市內電話業
    務申請書」，盜蓋告訴人印章於「客戶簽章欄」中，將告訴人在八十四年十一月
    二十二日申請裝設於基隆市○○區○○路一八八巷十一號五樓之「000000
    00」、「00000000」號市內電話號碼，申請過戶於己，致生損害於告
    訴人。因認被告涉犯刑法第二百十七條第二項之盜用印章罪嫌（聲請簡易判決處
    刑書誤載為同條第一項）。
二、按犯罪事實應依證據認定之，無證據不得推定其犯罪事實；不能證明被告犯罪者
    ，應諭知無罪之判決，刑事訴訟法第一百五十四條、第三百零一第一項分別定有
    明文。次按夫妻於日常家務，互為代理人，民法第一千零三條亦訂有明文。又刑
    法第二百十七條第二項所謂盜用印章，係指無權使用印章之人，竟盜取該印章予
    以使用者（最高法院八十五年度台上字第四六０六號判決意旨參照），故行為人
    基於他人之授權，即不能謂無權使用，自不能成立該條之罪；而所謂「授權」自
    毋論具體事項之授權或概括事項授權均屬之。至有代理權或雖有代理權，而逾越
    權限，自不失為盜用（最高法院八十四年台上字第三０九七號判決意旨參照）。
三、公訴人認被告乙○○涉犯刑法第二百十七條第二項盜用印章罪嫌，係以告訴人甲
    ○○之指訴及中華電信公司基隆營運處函（含市內電話裝機申請書二紙、市內電
    話業務申請書一紙及電話費繳費紀錄四紙）為其主要論據。訊據被告固坦承於九
    十一年四月二十九日，前往中華電信公司基隆營業處，填具「中華電信股份有限
    公司市內電話業務申請書」，申請將原以告訴人名義之申辦之「0000000
    0」、「00000000」號電話號碼過戶給自己，並於「原客戶簽章」欄，
    蓋用告訴人交由其保管之印章等事實，然堅決否認有何盜用印章之犯行，辯稱與
    告訴人結婚後，因工作繁忙，遂由告訴人獨自前往申辦上開二電話號碼，該二電
    話號碼係被告與告訴人二人共同使用，且電話費均由其繳納，嗣告訴人離家出走
    ，伊為改以東森寬頻撥打電話，始向中華電信公司基隆營業處申請將該二電話過
    戶成自己之名義，在申請書「原客戶簽章」欄所蓋用之印章，係告訴人交由其保
    管之印章，伊原有使用權，況伊與告訴人尚未離婚，仍具有夫妻關係，申辦電話
    過戶，仍屬日常生活家務，伊有代理權限，不構成盜用印章罪等語。經查：
（一）告訴人自承：卷附中華電信股份有限公司市內電話業務申請書（下稱市內電話
      業務申請書）「原客戶簽章」欄內「甲○○」之印文，係以其交由被告保管之
      印章蓋用的，該印章是與被告結婚前刻的，並無特別用途，其有很多章交由被
      告保管，平日將印章放在抽屜裡，如有掛號來，互相都可以使用等語，顯見告
      訴人係將上開蓋用於「原客戶簽章」欄之印章，交由被告保管，並授權被告使
      用，且並無特殊使用目的，核其性質應屬概括授權性質。是被告辯稱有權使用
      該印章，堪信為真實。
（二）被告於九十一年四月二十九日申辦電話號碼過戶時，與告訴人間仍具有夫妻關
      係之事實，業據告訴人自承無訛。嗣告訴人因與被告感情不睦而離開與被告共
      同生活之戶籍地，未與被告共同居之情，被告固亦坦承屬實。然告訴人縱與被
      告未共同居住，惟其二人仍具夫妻關係，最終是否離婚尚未確定，且告訴人雖
      離開二人共同居住之戶籍地，惟可能仍有諸多日常家務與二人日常生活相關聯
      ，而需由被告代為處理，例如告訴人郵件之收受、以告訴人名義申辦之電話費
      、瓦斯費、水費、房屋貸款，甚或兒女及同居父母之扶養等，實難因告訴人與
      被告未共同居住之事實，即遽而斷絕被告與告訴人既往密切關係，而認在日常
      家務範疇內，被告已無代理權限。是被告所辯與告訴人仍具夫妻關係，在日常
      家務，互為代理人等語，亦堪採信。
（三）系爭電話號碼固以告訴人名義申辦，然被告辯稱電話費均由其繳納等語，告訴
      人並不否認。電話費係由被告繳納，且依卷附市內電話裝機申請書及市內電話
      業務申請書所載，該二電話號碼之裝機地址又均為被告戶籍地之基隆市○○路
      一八八巷十一號五樓，且被告過戶時，亦未遷移裝機地址等情，足見該二電話
      號碼係被告與告訴人共同使用。緣於電話之使用已成為現代生活不可或缺之溝
      通工具，該二電話號碼既由被告與告訴人共同使用，被告為利用東森寬頻更快
      速與便捷之電信服務，而向中華電話公司申辦電話使用人名義變更，應認仍在
      日常生活家務代理範疇，被告有代理權限。
四、綜上，被告在市內電話業務申請書「原客戶簽章」欄上蓋用之印章，係經告訴人
    概括授權，而其向中華電信公司基隆營運處申辦電話號碼過戶，又認屬在日常生
    活家務範疇內，有代理權限，被告既經授權使用印章，又未逾越授權範圍，自與
    盜用印章之概念有間，尚難以刑法第二百十七條第二項盜用印章罪相繩。此外，
    復查無其他積極證據足證被告有公訴人所指盜用印章之犯行，揆諸前揭說明，不
    能證明被告犯罪，自應將檢察官聲請簡易判決處刑程序，改為通常程序審理後，
    為無罪判決之諭知。
據上論斷，應依刑事訴訟法第四百五十二條、第三百零一條第一項，判決如主文。
本案經檢察官張志明到庭執行職務。
中      華      民      國      九十二    年     八     月    二十      日
                                臺灣基隆地方法院刑事第二庭
                                    審判長法  官    邱志平
                                          法  官    王翠芬
                                          法  官    劉桂金
右正本證明與原本無異。
對於本件判決如有不服，應於收受送達後十日內，向本院提出上訴書狀，上訴於臺灣
高等法院，並按他造當事人之人數附具繕本。
                                          書記官    黃士元
中      華      民      國      九十二    年     八     月    二十二    日


司法院資訊處製作；財團法人民間司法改革基金會備份。
